【裁判字號】    90,訴,240
【裁判日期】    900706
【裁判案由】    偽證
【裁判全文】
臺灣嘉義地方法院刑事判決                            九十年度訴字第二四號
    公  訴  人  臺灣嘉義地方法院檢察署檢察官
    被      告  乙○○
    選任辯護人  王清海律師
    被      告  甲○○
右列被告因偽證罪案件，經檢察官提起公訴 (九十年度偵字第七三九號)，本院判決
如左：
    主  文
乙○○、甲○○無罪。
    理  由
一、公訴意旨略以：被告乙○○與甲○○二人基於共同犯意聯絡，由乙○○於民國八
    十九年五月九日上午十時四十分許，在臺灣嘉義地方法院刑事第一法庭內，於臺
    灣嘉義地方法院許兆慶執行審判職務時，為八十九年度易字第三四八號傷害案件
    之證人，對於該案件有重要關係事項「丁○○（該案被告）是否毆打丙○○（該
    案告訴人）」一情，供前具結，為虛偽之陳述稱：我欲到湖底看竹苗，隔著十公
    尺溪岸（按：係「隔著溪岸」之誤）看到數人圍在一起，看到他們二人打架，丁○○拿錏管打丙○○等語」等語足以影響裁判之結果；甲○○則於八十九年六月
    九日上午十時許，在嘉義縣大林鎮明華里湖底八十一號前，為前揭案件之證人時
    ，為掩護乙○○未在現場之事實，於執行審判職務之臺灣嘉義地方法院履勘現場
    時，偽稱：我站在丙○○八十一號門口，乙○○所在位置在湖底路對面，相隔田
    地的堤防下馬路上，看到他戴安全帽等語，因認被告涉有刑法第一百六十八條偽
    證罪。
二、按犯罪事實，應依證據認定之，無證據不得推定其犯罪事實；又不能證明被告犯
    罪者，應諭知無罪之判決，刑事訴訟法第一百五十四條、第三百零一條定有明文
    。又認定不利於被告之事實，須依積極證據，苟積極證據不足為不利於被告事實
    之認定，即應為有利於被告之認定，更不必有何有利之證據。最高法院三十年上
    字第八一六號著有判例，合先敘明。又按偽證罪之構成，以於執行審判職務之公
    署或於檢察官偵查時，對於案情有重要關係之事項，供前或供後具結，而為虛偽
    之陳述為要件，所謂虛偽之陳述，係指與案件之真正事實相悖，而足以陷偵查或
    審判於錯誤之危險者而言，最高法院六十九年台上字第二四二七號著有判例。公
    訴人認被告涉有前開犯行，無非以被告乙○○目睹時之現場為田地並非溪岸，與
    案發地點距離至少五十公尺，非僅十公尺，其所站立之位置，剛好被竹子擋住，
    根本不可能看到案發點（即丁○○住處附近），證人丙○○與被告乙○○相識十
    餘年，豈可能係因在送醫途中遇見乙○○騎車經過，才記下其車號，請其在法院
    審理時做證等情為據；另以被告乙○○既係偽證，則被告甲○○偽稱有目睹被告
    乙○○在現場，亦係偽證一情為據。
三、訊據被告乙○○、甲○○堅決否認有右揭偽證事實，被告乙○○辯稱：當時並沒
    有說隔著溪岸．．（審判卷第六十頁）．．所繪製的見場圖上「溪」字右邊三個
    空心圖是我劃的，代表路墩，我當時就站在那上面看（審判卷第卅六頁反面、六
    一頁）．．當時看見時，現場已經沒竹子了（審判卷第五九頁第一行）．．站在
    該處看他們爭吵結束，我有看見甲○○開著紅色車來（審判卷第卅八頁）等語，
    被告甲○○辯稱：我有看見竹苗園對面有一人戴著紅色安全帽，站在編號九照片
    處（審判卷第卅七頁反面）我駕車送丙○○就醫，在紅綠燈口停下來時遇上乙○○才記下他的車牌（八十九年易字第三四八號卷第五七頁反面）等語。
四、經查：
  (一)被告乙○○因本院八十九年度易字第三四八號案，而於八十九年五月九日上午十
    時四十分許本院訊問時具結證稱時，自其證述時所繪製之現場圖觀之，圖上位於
    「溪」字右側，確有三空心橢圓形圖樣，此有現場圖一份附卷可參（八十九年度
    易字第三四八號案第廿三頁），而依本院現場勘查結果，現場位於竹苗園、河流
    堤防間之道路，其靠近竹苗園處之路邊，確有路墩一列，被告乙○○如站立於其
    上（卷附照片編號四），足以目睹證人丁○○、丙○○爭吵處（卷附照片編號
    一、二處電線桿下方人站立處、編號五、六處電線桿旁）一情，業經被告乙○○
    陳述在卷（審判卷第卅六頁反面第三行）、證人丁○○、丙○○證述明確（審判
    卷第卅七頁第六行），並有照片五幀附卷可參（審判卷第四七頁編號一、二、四
    、五、六照片），是被告乙○○辯稱係自路墩上目睹爭吵過程等語，尚非無據。
  (二)自被告乙○○站立處至爭吵處間之竹苗園，固屬茂密，然依本院現場勘查時，猶
    能目視至爭吵地點，以如前述；況本院勘查時，訊問爭吵地點所示之旁圍牆內、
    外竹木所有人郭進利、劉峰治結果，證人郭進利證稱：（問：八十八年十二月廿
    四日是否種有竹木？）答：沒有，我是於八十八年六月廿四日開始建圍牆，牆外
    種有竹木，但很稀疏，約在八十八年七月間牆外，就開始砍除竹木，但是還有竹
    木，是稀稀疏疏的（審判卷第卅九頁第六、七行），證人劉峰治證稱：（問：圍
    牆外的路是否種植竹木？）有的，一直到我作車庫房子前，約在四、五年前開始
    砍除，靠左邊的車庫是在八十八年間砍除竹木後放置的，．．約在四、五年前砍
    除編號十（照片）內之編號一車庫後方竹木、在八十八年間砍除編號十（照片）
    內編號二車庫後方竹木等語（審判卷第四十頁第五行起），並有照片三幀附卷可
    佐（審判卷第四八頁），參以證人丁○○、丙○○爭吵之時間為八十八年十二月
    廿四日，已近八十八年年末，益證當時爭吵地點與被告乙○○站立處之間，竹木
    稀疏，如自前開被告乙○○站立處目視證人丁○○、證人丙○○爭吵處之間，尚
    無被竹木遮擋之情形，是被告乙○○辯以當時現場已沒有竹子等語，亦非無據。
  (三)被告乙○○於八十九年五月九日上午十時四十分許，在臺灣嘉義地方法院刑事第
    一法庭內，係證稱：我去湖底看竹苗，隔著溪岸看到數人圍在一起等語，此有筆
    錄影本一份可參，然被告乙○○既爭執未於審判時為此等證述，而該案錄音帶又
    因該案已判決確定而銷燬，於無法勘驗情形下，自應就其它相關證據觀之。查被
    告乙○○站立地點處之背面，係一馬路及堤防，堤防後方係一溪底（卷附照片七
    位置），經本院現場勘驗明確，並有照片二幀（審判卷第四十八頁編號七照片、
    八十九年度易字第三四八號卷第四九頁）附卷可參，被告乙○○係當地居民，豈
    有不知溪流二側係堤防之理？如立於堤防內自不可能目視堤防外任何情景，是被
    告乙○○所言「隔著溪岸」，當係指立於堤防旁之馬路上之意；再依卷附被告乙○○繪製之現場圖觀之，其圖上之「溪」字，被告乙○○於偵審中既未自白係其
    所寫，況「溪」字如即係代表該字位置係溪流，則圖上所繪之三橢圓形空心圓所
    代表之路墩，豈非位於溪流旁？又圖上之人形圖案，即位於所畫三個橢圓形空心
    圓中第二個上方，徵之被告乙○○辯以：係站在路墩上方目睹爭吵情形等語，益
    證被告乙○○所辯與所繪圖形相符，是尚難遽以該「溪」字位置，即推論被告乙○○係隔著溪岸，被告乙○○辯以未說隔著溪岸等語，亦屬有據。
  (四)自被告甲○○證述之地點，確可目睹被告乙○○站立位置一情，業經本院於現場
    勘驗時，命被告乙○○（戴紅色安全帽）、被告甲○○重新站立於所述位置，確
    可目睹被告乙○○一情，此有卷附照片二幀在卷可稽（審判卷第四八、四九頁）
    ，又被告甲○○係於載證人丙○○就醫時，在紅燈處遇見載紅色安全帽之被告乙○○，此有現場圖一份可參（審判卷第十八頁），自該現場圖觀之，被告乙○○
    、被告甲○○行駛方向、位置與其前開所內容，並無不合；參以被告乙○○確有
    於當時目睹證人丁○○、證人丙○○爭吵過程，業經前揭認定，且證人丁○○亦
    因傷害丙○○而經本院判處有罪，經臺灣高等法院臺南分院駁回上訴確定，此有
    判決書二份可參（本院八十九年度易字第三四八號、臺灣高等法院臺南分院九十
    年度上易字第三○七號判決），益證被告乙○○、甲○○於審判中為證述，並非
    出於構陷證人丁○○，足堪認定。
五、綜上，被告乙○○、甲○○所辯尚屬可信，揆諸首揭說明，既查無積極證據足認
    被告乙○○、甲○○有何偽證犯行，其犯罪自屬不能證明，均應為無罪判決之諭
    知。
據上論斷，應依刑事訴訟法第三百零一條第一項，判決如主文。
本案經檢察官陳連發到庭執行職務。
中      華      民      國    九十      年      七      月      六      日
                                      臺灣嘉義地方法院刑事第三庭
                                          法  官  蔡  廷  宜
右正本證明與原本無異。
如不服本判決，應於判決送達後十日內，向本院提出上訴狀。
中      華      民      國    九十      年      七      月      六      日
                                          書記官  尹  玉  琪


司法院資訊處製作；財團法人民間司法改革基金會備份。
